---
title: "Obtención de datos"
output: html_notebook
author: Celia Salazar
date: 04 de Abril 2022
---

En esta notebook se realiza la obtención de los datos de las variables a usar en el modelo de pronóstico para el tipo de cambio diario pesos-dólar.

__Fuentes usadas:__

  - https://www.banxico.org.mx/SieAPIRest/service/v1/doc/catalogoSeries# 


  - https://www.inegi.org.mx/servicios/api_indicadores.html


  - https://apps.bea.gov/api/signup/


  - https://www.bls.gov/developers/


  - https://data.nasdaq.com/tools/api

__Valores a obtener:__


  - (Banxico) Tipo de cambio, pesos por dólar E.U.A.


  - (Banxico/INEGI) Producto interno bruto, cambio porcentual.


  - (BEA) Percent Change From Preceding Period in Real Gross Domestic Product.


  - (Banxico) Tasas de interés en el mercado de dinero.


  - (Nasdaq) interest rate on U.S. government.


  - (Banxico) Índice Nacional de Precios al consumidor.


  - (BLS) Consumer Price Index.


__Estructura:__


  - Librerias
  
  
  - Funciones
  
  
  - Obtención y manipulación de datos
  
  
  - Gráficas con datos finales

```{r message=FALSE, warning=FALSE}
#obtener valores banxico
library("siebanxicor")

#obtener valores INEGI
library(httr)
library(jsonlite)
library(rjson)

#GDP from BEA
library(bea.R)

# Consumer Price Index from BLS
library(devtools)
install_github("mikeasilva/blsAPI")
library(blsAPI)

#Interest Rate from nasdaq
library(Quandl)

#Gráficas
library(ggplot2)
library(gridExtra)

library(readr)
library(dplyr)
```


## Funciones
```{r funciones}
#------------------------------------------------Banxico functions---------------------------
#Obtiene json con datos provenientes de Banxico

ban_json<- function(serie,star_y,end_y,token_v){
  setToken(token_v)
  json_val <- getSeriesData(serie,star_y,end_y)
  return(json_val)
}

#------------------------------------------------INEGI functions---------------------------
#Obtiene json con datos provenientes de INEGI
inegi_json<-function(url_v,token){
  #Generar URL 
  url<-paste(url_v,token,"?type=json", sep = "")
  
  #Petición
  respuesta<-GET(url)
  datosGenerales<-content(respuesta,"text")
  flujoDatos<-paste(datosGenerales,collapse = " ")
  
  #Obtención de la lista de observaciones 
  flujoDatos<-fromJSON(flujoDatos)
  flujoDatos<-flujoDatos $Series
  flujoDatos<-flujoDatos[[1]] $OBSERVATIONS
 return(flujoDatos)
}

#Obtener valores específicos del JSON

get_in_values<- function(json_val,value){
  val<-0
  for(i in 1:length(json_val)){
  val[i]<-json_val[[i]][[value]]}
  return(val)
}
#------------------------------------------------BLS functions---------------------------
#Obtiene json con datos CPI provenientes de BLS
bls_json<- function(serie,star_y,end_y){
  payload <- list('seriesid'=serie, 'startyear'=star_y, 'endyear'=end_y) 
  response <- blsAPI(payload)
  json_val<- fromJSON(response)
  return(json_val)
}

#Obtiene una lista con las fechas(año+periodo) que vienen dentro del Json de BLS
get_bdates<- function(cpi_json){
  cpi_date<-0
  for(i in 1:length(cpi_json[["Results"]][["series"]][[1]][["data"]])){
    cpi_date[i]<-paste(cpi_json[["Results"]][["series"]][[1]][["data"]][[i]][["year"]],
                       cpi_json[["Results"]][["series"]][[1]][["data"]][[i]][["period"]])
      }
  return(cpi_date)
}

#Obtiene una lista con los valores de CPI que vienen dentro del Json de BLS
get_bvalues<- function(cpi_json){
  cpi_val<-0
  for(i in 1:length(cpi_json[["Results"]][["series"]][[1]][["data"]])){
      cpi_val[i]<-cpi_json[["Results"]][["series"]][[1]][["data"]][[i]][["value"]]
  }
  return(cpi_val)
}

conv_to_date<- function(date_s){
  año<-substr(date_s,0,4)
  mes<-substr(date_s,7,9)
  dia<-"01"
  s_date<-paste(año,mes,dia, sep = "-")
  s_date<-as.Date(s_date, "%Y-%m-%d")
  return(s_date)
}


#------------------------------------------------BEA functions---------------------------

#generar un string con los años que vamos a consultar en BEA
string_años <- function(a1, a2) {
  string_r<- as.character(a1)
  for (i in 1:(a2-a1)) {
    string_r=paste(string_r,",",a1+i, sep = "")
  }
  return(string_r)
}

conv_q_date<-function(date_q){
  año<-substring(date_q,0,4)
  quar<-substring(date_q,5,7)
  mes<-ifelse(quar=="Q1","01",ifelse(quar=="Q2","04",ifelse(quar=="Q3","07",ifelse(quar=="Q4","10","NA"))))
  dia<- "01"
  q_date<-paste(año,mes,dia, sep = "-")
  q_date<-as.Date(q_date, "%Y-%m-%d")
  return(q_date)
}
```

### tokens

```{r tokens}
#Token Ban
#token_ban<-"token"

#Token Inegi
#token_ine<-"token"

#Token Bea
#beaKey <- "token"

#Token nasdak
#nasdaqKey<-"token"
```
## Obtención y manipulación de datos
### Datos Banxico
```{r}
#Tipo de cambio, pesos por dólar E.U.A.(Diaria) 
TC_json<- ban_json('SF60653', '2002-01-01','2022-03-31',token_ban)

#Tasa de interés
TI_json<- ban_json('SF61745', '2002-01-01','2022-03-31',token_ban)

#Producto interno bruto Producto interno bruto, a precios de mercado 
PIBb_json<- ban_json('SR16573', '2001-10-01','2022-03-31',token_ban) #Empieza en 2001 para obtener cambio porcentual en 2002

#Índice Nacional de Precios al consumidor
IPC_json<- ban_json('SP1', '2002-01-01','2022-03-31',token_ban) 


#Convertir a data Frame
TC_df<-as.data.frame(TC_json)
names(TC_df)<-c("date","value")

TI_df<-as.data.frame(TI_json)
names(TI_df)<-c("date","value")

PIBb_df<-as.data.frame(PIBb_json)
names(PIBb_df)<-c("date","net_value")

IPC_df<-as.data.frame(IPC_json)
names(IPC_df)<-c("date","value")


#Convertir PIB a  Variación porcentual respecto al año anterior

PIBb_df<- PIBb_df %>%arrange(desc(date)) %>% mutate(value = (net_value/lead(net_value) - 1) * 100)  %>% select(c('date','value'))
PIBb_df <-na.omit(PIBb_df) #quitar row de 2011
```


### PIB  INEGI
```{r}

url_s<-"https://www.inegi.org.mx/app/api/indicadores/desarrolladores/jsonxml/INDICATOR/6207063404/es/0700/false/BISE/2.0/"

#Obtener Json con PIB
PIB_json<-inegi_json(url_s,token_ine)

#Obtener datos que necesitamos del json 
pib_dates<-get_in_values(PIB_json,"TIME_PERIOD")
pib_values<-get_in_values(PIB_json,"OBS_VALUE")

#Crear df
PIB_df<-as.data.frame(list(pib_dates,pib_values))
names(PIB_df) <-c("date","value")
```

### Consumer Price Index from BLS

```{r}
#Obtener json con CPI 1
CPI_1json <- bls_json('CUUR0000SA0L1E','2002','2012')

#El request anterior solo genero datos hasta 2011  por límite en consulta, por lo que necesitamos hacer un request más 
CPI_2json <- bls_json('CUUR0000SA0L1E','2012','2022')

#Obtener datos que necesitamos del json, fechas y valores.
cpi_1date<-get_bdates(CPI_1json)
cpi_2date<-get_bdates(CPI_2json)
#Unir valores
cpi_dates<-append(cpi_2date, cpi_1date)

cpi_1val<-get_bvalues(CPI_1json)
cpi_2val<-get_bvalues(CPI_2json)
#Unir valores
cpi_values<-append(cpi_2val, cpi_1val)

#Crear Data Frame
CPI_df<-as.data.frame(list(cpi_dates,cpi_values))
names(CPI_df) <-c("date","value")

#Convertir value a double
CPI_df$value<-as.double(CPI_df$value)

#Convertir date de "Y-M" a "%Y-%m-%d"
CPI_df$date<-conv_to_date(CPI_df$date)
```


### Gross Domestic Product from BEA

```{r}
#Visualizar datasets disponibles
beaSets(beaKey = beaKey)
```

```{r}
#Parámetros requeridos para el Dataset
beaParams(beaKey = beaKey, "NIPA")
```
```{r}
#Búsqueda por palabras específicas
head(beaSearch("Gross Domestic Product", beaKey = beaKey))
```

```{r}
year_val<-string_años(2002,2022) #años que vamos a consultar

#Percent Change From Preceding Period in Real Gross Domestic Product

beaSpecs10 <- list(
  "UserID" = beaKey, # Set up API key
  "Method" = "GetData", # Method
  "datasetname" = "NIPA", # Specify dataset
  "TableName" = "T10101", # Specify table within the dataset
  "Frequency"= "Q",
  "Year" =year_val,
  "ResultFormat" = "json"
)

GDP_df <- beaGet(beaSpecs10,asWide = FALSE)

#variables que usaremos
GDP_df<- GDP_df[GDP_df$LineDescription=="Gross domestic product", ]
GDP_df<- GDP_df[,c("TimePeriod","DataValue")]

names(GDP_df)<-c("date","value")

#Convertir value a double
GDP_df$value<-as.double(GDP_df$value)

#Convertir date de "Q" a "%Y-%m-%d"

GDP_df$date<-conv_q_date(GDP_df$date)
```

### Interest rate from Nasdaq

```{r}
# interest rate on U.S. government
IR_df = Quandl("FRED/DTB3",start_date="2001-12-31", end_date="2022-01-01", type="raw")
names(IR_df)<- c("date","value")
```


```{r}
#Data Frames Finales
#TC_df,PIBb_df,GDP_df,TI_df,IR_df,IPC_df,CPI_df)

```
## Summary

```{r}
cat("TC_df\n")
summary(TC_df)

cat("\nPIBb_df\n")#quarterly
summary(PIBb_df)
cat("\nGDP_df\n") #quarterly
summary(GDP_df)

cat("\nTI_df\n")
summary(TI_df) 
cat("\nIR_df\n") #daily with lacks
summary(IR_df)

cat("\nIPC_df\n")
summary(IPC_df)
cat("\nCPI_df\n") #monthly
summary(CPI_df)


```


## Gráficas
```{r echo=TRUE}

p7<-ggplot(NULL, aes(x=date, y=value)) +geom_line(color="#00b300", data=TC_df)+ggtitle("Tipo de cambio, pesos por dólar E.U.A.")+theme_bw()
p1<-ggplot(NULL, aes(x=date, y=value )) +geom_line(color="#00b300", data=PIBb_df)+ggtitle("Producto interno bruto, cambio porcentual")+theme_bw()

p2<-ggplot(NULL, aes(x=date, y=value)) +geom_line(color="#00b300", data=GDP_df)+ggtitle("Gross Domestic Product,Percent Change")+theme_bw()
p3<-ggplot(NULL, aes(x=date, y=value)) +geom_line(color="#00b300", data=TI_df)+ggtitle("Tasa de interés")+theme_bw()
#p3<-ggplot(NULL, aes(x=date, y=value)) +geom_line(color="#00b300", data=PIB_df)+ggtitle("Producto interno bruto Producto interno bruto, a precios de mercado")
#PIB no se considera dado que solo aparecen datos hasta 2021
p4<-ggplot(NULL, aes(x=date, y=value)) +geom_line(color="#00b300", data=IR_df) +ggtitle("Interest rate")+theme_bw()

p5<-ggplot(NULL, aes(x=date, y=value)) +geom_line(color="#00b300", data=IPC_df)+ggtitle("Índice Nacional de Precios al consumidor ")+theme_bw()
p6<-ggplot(NULL, aes(x=date, y=value)) +geom_line(color="#00b300", data=CPI_df)+ggtitle("Consumer Price Index")+theme_bw()

```

```{r}
grid.arrange(p1,p2,p3,p4,p5,p6) 

```

```{r}
p7
```

```{r message=FALSE, warning=FALSE}

#Guardar Data frames a Csv
write_csv(TC_df,"csv_files/TC_df.csv")
write_csv(IPC_df,"csv_files/IPC_df.csv")
write_csv(CPI_df,"csv_files/CPI_df.csv")
write_csv(GDP_df,"csv_files/GDP_df.csv")
write_csv(PIBb_df,"csv_files/PIBb_df.csv")
write_csv(TI_df,"csv_files/TI_df.csv")
write_csv(IR_df,"csv_files/IR_df.csv")
```





